【裁判字號】    97,訴,686
【裁判日期】    970630
【裁判案由】    強盜等
【裁判全文】
臺灣板橋地方法院刑事判決               97年度訴字第686號
公  訴  人  臺灣板橋地方法院檢察署檢察官
被      告  乙○○
                    現於臺灣臺北看守所羈押
選任辯護人  吳秉祐律師
上列被告因強盜案件，經檢察官提起公訴（97年度偵字第2107號
），本院判決如下：
    主  文
乙○○收受贓物，累犯，處有期徒刑伍月；又攜帶兇器竊盜，未
遂，因脫免逮捕，當場施以強暴，累犯，處有期徒刑肆年貳月，
扣案手套壹副、鑰匙伍支、扳手參支、鉗子貳支、螺絲起子肆支
均沒收；應執行有期徒刑肆年伍月，扣案手套壹副、鑰匙伍支、
扳手參支、鉗子貳支、螺絲起子肆支均沒收。
    事  實
一、乙○○前於民國92年間，因竊盜案件，經臺灣臺北地方法院
    以92年度簡上字第303號判處有期徒刑6月，如易科罰金以銀
    元300元折算1日確定，並於93年7月5日縮刑期滿執行完畢。
二、詎乙○○不知悔改，基於收受贓物之犯意，明知真實姓名年
    籍不詳、綽號「阿盛」之成年男子所持有未懸掛車牌、亦無
    行車執照、引擎號碼為4DY-293610號之白色山葉輕型機車1
    輛，顯係來源不明之贓物（該車係丙○○所有、車牌號碼UF
    A-167 號、原停於臺北縣新莊市○○路246 號前，在96年12
    月24日某時，遭真實姓名年籍不詳之人所竊取），竟仍於96
    年12月底某日，前往臺北縣土城市某山上，無償加以收受，
    並將其所有車牌號碼DIN-311 號之車牌改懸掛於上開機車使
    用，以逃避警方追查。
三、乙○○復意圖為自己不法所有，基於攜帶兇器竊盜犯意，於
    97年1 月2 日13時許，騎乘前開收受之贓車攜帶手套乙副、
    鑰匙5 支及客觀上足以傷害人身體、可供兇器使用之扳手3
    支、鉗子2 支、螺絲起子4 支等物備供行竊工具，至臺北縣
    永和市○○街38號對面停車格，其將機車停放在停於該停車
    格之甲○○所有車牌號碼5907-MN 號之自用小客車旁後，因
    該車車門未上鎖，乙○○即直接打開車門進入車內，正著手
    搜竊財物之際，適為甲○○發覺質問而未得逞，乙○○隨即
    欲騎乘前開贓車離開，為甲○○站立機車前阻擋，乙○○為
    脫免被害人之逮捕，復接續倒退機車再加油門向前，先以此
    衝撞方式當場對甲○○施強暴行為，致甲○○難以抗拒，甲○○乃自乙○○所騎機車把手下方置物格取出螺絲起子戳乙○○身體以求防衛，隨後甲○○將乙○○所騎機車扳倒，甲○○、乙○○二人亦失去平衡而跌倒在地，其間二人相互扭
    打，在此過程中，甲○○受有左手指擦挫傷、右前臂挫傷併
    瘀傷之傷害（傷害部分未據告訴及起訴）。嗣於97年1 月2
    日13時30分許，警方據報趕往現場處理，當場逮捕乙○○，
    並扣得乙○○行竊所用扳手3 支、鉗子2 支、螺絲起子4 支
    、手套1 副、鑰匙5 支及來源不明之高速公路回數票20 張
    。
三、案經丙○○訴由臺北縣政府警察局永和分局報請臺灣板橋地
    方法院檢察署檢察官偵查起訴。
    理  由
一、訊據被告乙○○坦認收受贓車之犯行，而其所收受騎乘改懸
    掛其所有、號碼DIN-311 號車牌之白色山葉輕型機車，原車
    牌號碼應為UFA-167 號、引擎號碼為4DY-293610號，該車係
    告訴人丙○○所有，其停放於臺北縣新莊市○○路246 號前
    ，在96年12月24日某時，遭真實姓名年籍不詳之人所竊等情
    ，亦經告訴人丙○○於警詢指證甚詳，並有其簽具之贓物認
    領保管單可憑，被告乙○○收受贓物犯行，事證明確，堪以
    認定。
二、又被告乙○○供承於97年1 月2 日13時許，騎乘前開收受之
    贓車，至臺北縣永和市○○街38號對面停車格，打開停於該
    處之5907-MN 號自用小客車車門進入車內，著手搜竊財物，
    因遭車主甲○○發覺質問而未得逞之犯行，惟否認攜帶手套
    乙副、鑰匙5 支及客觀上足以傷害人身體、可供兇器使用之
    扳手3 支、鉗子2 支、螺絲起子4 支等物作為行竊工具，亦
    否認有施用暴力脫免逮捕之情事，辯稱：伊當時是將手套、
    鑰匙、扳手、鉗子、螺絲起子置於機車置物箱內，未隨身攜
    帶，且未曾以機車加速衝撞甲○○，伊事後還遭甲○○壓制
    於地，未使甲○○難以抗拒云云。
三、經查：
（一）據本院傳喚證人甲○○到庭進行詰問調查案發經過情形，
      其結證稱：「（辯護人問：97年1 月2 日下午發生何事情
      ？）我從台大醫院回來，把機車停在我的車5709-MN 號車
      前面，我看到車門打開，被告站在打開的車門和車之間，
      我機車停好，就問他為何將車門打開，被告說他的伯父叫
      他來拿東西，我就說車子是我的，你要拿什麼，他騎來的
      機車就停在我的汽車旁邊，他就將車門關起跑到他的機車
      那邊要走，我不讓他走，我站在他的機車前面抓著機車把
      手不讓他走，我順手要拔他機車鑰匙，發現沒有鑰匙，我
      要拔鑰匙的時候，在機車把手下方的置物箱裡面摸到螺絲
      起子，我拿起壹把起子不讓他走，我印象中有戳他一下，
      但是他還是要走，他騎著機車要離開，我擋在機車前面他
      無法走，後來我們就發生扭打，因為我把他機車扳倒，他
      跪在地上求我讓他走，我要拿他的身分證，他好像有給我
      二百元希望我放他走，我抓著他眼鏡，後來警察就來了。
      （辯護人問：你擋在他機車前面他做何動作？）我抓著他
      不讓他走，他加油要走，他有加油門要走。他車有倒退再
      加油，這都是一連串的動作。（辯護人問：在加油過程中
      有無跌倒？）我將他機車扳倒，我也倒在地上，我那麼壯
      ，他一台小五十，我把他車扳倒，人也失去平衡，我人也
      有倒在地上，我印象中我們有發生扭打，我說你再走我就
      戳你，我真的有戳他一下，後來他就跪在地上拜託我放他
      走，後來沒有多久警察就來了。（審判長問：你倒在地上
      是因為失去重心？）應該是失去重心。（辯護人問：他共
      加油門動作幾次？）二到三次。他要走不能走又退後，大
      約有二、三次。（辯護人問：你在他加油前或後拿起子？
      ）加油門後第一次，我說你再這樣撞我的話我就要戳你。
      （辯護人問：你這樣說完，他有無再加油門？）他要退後
      轉頭，我擋在他前面，他一直要走，我不讓他走，他不加
      油門怎麼走，難道推著走，我就一直站在他前面。（辯護
      人問：最後是你把他壓倒在地上？）機車、我和他都倒在
      地上。（辯護人問：然後？）我順手拔他眼鏡。（檢察官
      問：你在車頭下方置物箱摸到幾把起子？）印象中有三支
      以上。（檢察官問：被告在警察到場有無說三支起子是他
      的？）應該是他的。（檢察官問：警察有無問被告起子是
      不是他的？）我沒有聽到這段。」
（二）就本件扣案扳手3 支、鉗子2 支、螺絲起子4 支、手套1
      副、鑰匙5 支之用途，被告乙○○於初次接受警詢時已供
      稱上開物品屬其所有，用來行竊車內財物之用（見97年度
      偵字第2107號偵查卷第23頁警詢筆錄）。另證人即執行逮
      捕被告勤務之員警陳柏蒼於97年1 月29日偵訊時亦具結證
      稱：當時是在被告騎乘之機車置物箱內查到老虎鉗、機車
      的地上查到螺絲起子二支等語（見上開偵查卷第106 頁）
      。
（三）綜觀前引證人甲○○、陳柏蒼之證詞與被告乙○○之供述
      ，參以甲○○確受有左手指擦挫傷、右前臂挫傷併瘀傷之
      傷害，有臺北縣中和市中山診所醫師出具之診斷證明書可
      憑，足認被告係於97年1 月2 日13時許，騎乘前開收受之
      贓車，備有手套乙副、鑰匙5 支及扳手3 支、鉗子2 支、
      螺絲起子4 支等行竊工具，至臺北縣永和市○○街38號對
      面停車格，將機車停放在停於該停車格之甲○○所有車牌
      號碼5907-MN號之自用小客車旁後，即打開該自用小客車
      車門進入車內，正著手搜竊財物之際，適為車主甲○○發
      覺質問乃未能得逞。而被告乙○○因欲騎乘前開贓車離開
      ，為甲○○站立機車前阻擋，被告乙○○為圖脫免被害人
      之逮捕，確有接續倒退機車再加油門向前，以此衝撞方式
      當場對甲○○施強暴之行為，隨後因甲○○將被告乙○○
      所騎機車扳倒，甲○○及被告乙○○二人亦失去平衡而跌
      倒在地，其間二人發生扭打，造成甲○○受有左手指擦挫
      傷、右前臂挫傷併瘀傷之傷害。即使被告未將上開扳手3
      支、鉗子2支、螺絲起子4支等物配放於身上，但該等器物
      為金屬材質、質地堅硬，足對人身體安全產生危害，客觀
      上堪為兇器使用，參酌甲○○、陳柏蒼警員之證言，被告
      乙○○在逃離現場之際，該螺絲起子與鉗子等行竊工具應
      即置放於機車把手下方置物箱，其機車又緊臨停於被告乙○○行竊標的自用小客車旁，被告行竊之時當可立刻取用
      之，就其所為自應評價為攜帶兇器竊盜未遂，方符刑法第
      321條第3款規範本旨。另按機車為動力交通工具，被告乙○○無視被害人甲○○為攔阻其逃離現場而立於其所騎乘
      之機車前，仍多次催油門加速前衝，對甲○○之身體安全
      具有高度之危害，甲○○尚自乙○○所騎機車把手下方置
      物格取出螺絲起子戳乙○○身體以求防衛，被告乙○○此
      舉當已致甲○○難以抗拒，而在甲○○將其機車扳倒於地
      後，二人仍發生扭打，被告乙○○所為自屬為脫免逮捕當
      場施強暴無誤，被告乙○○所辯有違事實，不足援為有利
      之認定，其攜帶兇器竊盜未遂，因脫免逮捕，當場施以強
      暴之犯行，亦堪認定。
四、核被告收受他人失竊機車之行為，係涉犯刑法第349 條第1
    項之收受贓物罪。其攜帶兇器著手竊盜未遂，有刑法第321
    條第1 項第3 款所定情形，又因脫免逮捕，當場施以強暴，
    應以犯刑法第329 條、第330 條第2 項之攜帶兇器加重準強
    盜罪未遂論處。偵查檢察官起訴書之證據並所犯法條欄論列
    被告乙○○此部分行為犯刑法第321 條第1 項第3 款、第2
    項之攜帶兇器加重竊盜未遂罪及同法第329 條第2 項之準強
    盜未遂罪，並請求分論併罰，係就單一攜帶兇器加重準強盜
    犯行重複論罪，且引用處斷條文亦有未洽，起訴法條應依公
    訴檢察官之請求，予以變更。被告所犯收受贓物罪及攜帶兇
    器加重準強盜罪未遂罪間，犯意各別，行為互殊，應分論併
    罰。另查被告有如犯罪事實欄所述犯罪科刑暨執行紀錄，有
    臺灣高等法院被告前案紀錄表可稽，其受有期徒刑之執行完
    畢後，5年以內故意再犯本件有期徒刑以上之罪，均為累犯
    ，俱應依刑法第47條規定加重其刑。又被告犯攜帶兇器加重
    準強盜罪未遂罪，依刑法第25條第2項規定減輕其刑，並先
    加重後再減輕之。
五、爰審酌被告乙○○犯罪動機、目的、手段、情節、收受贓車
    騎用對被害人回復財產所生損害、攜帶兇器竊盜未遂，為脫
    免逮捕而以機車加速向前衝撞，對被害人甲○○財產、身體
    安全危害程度，及犯罪後態度等一切情狀，各量處如主文所
    示之刑並定其執行刑，以資懲儆。扣案手套乙副、鑰匙5 支
    及扳手3 支、鉗子2 支、螺絲起子4 支，為被告所有備供犯
    罪所用之物，已為其於第一次接受警詢時陳明在卷，併依刑
    法第38條第1項 第2 款規定宣告沒收。
據上論斷，應依刑事訴訟法第299 條第1 項前段、第300 條，刑
法第330 條第2 項、第329 條、第47條第1 項、第25條第2 項、
第38 條 第1 項第2 款、第51條第5 款，判決如主文。
本案經檢察官楊大智到庭執行職務。
中    華    民    國    97    年    6     月    30    日
                  刑事第一庭    法  官  陳恆寬
                                法  官  張江澤
                                法  官  劉景宜
以上正本證明與原本無異
如不服本判決應於送達後10日內向本院提出上訴狀
                                書記官  張惠芳
中    華    民    國    97    年    7     月    2     日
附錄本案論罪科刑法條全文：
刑法第349條
收受贓物者，處 3 年以下有期徒刑、拘役或 5 百元以下罰金。
搬運、寄藏、故買贓物或為牙保者，處 5 年以下有期徒刑、拘役或科或併
科 1 千元以下罰金。
因贓物變得之財物，以贓物論。
刑法第321條
犯竊盜罪而有左列情形之一者，處六月以上、五年以下有期徒刑：
一、於夜間侵入住宅或有人居住之建築物、船艦或隱匿其內而犯之者。
二、毀越門扇、牆垣或其他安全設備而犯之者。
三、攜帶兇器而犯之者。
四、結夥三人以上而犯之者。
五、乘火災、水災或其他災害之際而犯之者。
六、在車站或埠頭而犯之者。
前項之未遂犯罰之。
刑法第330條
犯強盜罪而有第 321 條第 1 項各款情形之一者，處 7 年以上有期徒
刑。
前項之未遂犯罰之。


司法院資訊處製作；財團法人民間司法改革基金會備份。
